臺灣彰化地方法院民事判決　八十五年度訴字第六九九號
　　原　　　告　九龍食品股份有限公司
　　法定代理人　林 美 宏
　　被　　　告　Ｎ ○ ○
　　　　　　　　Ｐ ○ ○
　　　　　　　　Ｘ○○○
　　　　　　　　宇 ○ ○
　　　　　　　　宙 ○ ○
　　　　　　　　Ｊ ○ ○
　　　　　　　　陳Ｋ○柳
　　　　　　　　Ｒ ○ ○
　　　　　　　　Ｏ ○ ○
　　　　　　　　ｔ○○○
　　　　　　　　ｉ ○ ○
　　　　　　　　ｈ ○ ○
　　　　　　　　ｋ ○ ○
　　　　　　　　Ｔ ○ ○
　　　　　　　　ｕ○○○
　　　　　　　　ｆ ○ ○
　　　　　　　　ｅ ○ ○
　　　　　　　　ｇ ○ ○
　　　　　　　　Ｓ ○ ○
　　　　　　　　Ｑ ○ ○
　　　　　　　　Ｖ ○ ○
　　　　　　　　Ｃ ○ ○
　　　　　　　　康 再
　　　　　　　　乙 Ｇ ○
　　　　　　　　乙 Ｈ ○
　　　　　　　　乙 Ｆ ○
　　　　　　　　乙 Ｅ ○
　　　　　　　　天 ○ ○
　　　　　　　　ｑ ○ ○
　　　　　　　　戌　　○
　　　　　　　　黃 ○ ○
　　　　　　　　ｍ ○ ○
　　　　　　　　ｌ ○ ○
　　　　　　　　ｓ ○ ○
　　　　　　　　甲 Ｓ ○
　　　　　　　　乙 申 ○
　　　　　　　　甲 Ｑ ○
　　　　　　　　乙　　未
　　　　　　　　乙 丑 ○
　　　　　　　　乙 寅 ○
　　　　　　　　甲　　ｏ
　　　　　　　　申 ○ ○
　　　　　　　　甲 ａ ○
　　　　　　　　甲 Ｐ ○
　　　　　　　　甲 ｐ ○
　　　　　　　　甲 天 ○
　　　　　　　　甲 ｒ ○
　　　　　　　　乙 Ｄ ○
　　　　　　　　乙Ｃ○○
　　　　　　　　甲 Ｕ ○
　　　　　　　　甲 Ｎ ○
　　　　　　　　甲 ｙ ○
　　　　　　　　乙 丙 ○
　　　　　　　　甲 ｓ ○
　　　　　　　　甲 Ｒ ○
　　　　　　　　乙 宇 ○
　　　　　　　　乙 Ｋ ○
　　　　　　　　子 ○ ○
　　　　　　　　乙Ｏ○霞
　　　　　　　　甲 戌 ○
　　　　　　　　甲 午 ○
　　　　　　　　甲 巳 ○
　　　　　　　　乙 Ｘ ○
　　　　　　　　己 ○ ○
　　　　　　　　辰○○○
　　　　　　　　壬 ○ ○
　　　　　　　　辛 ○ ○
　　　　　　　　乙 Ｏ ○
　　　　　　　　癸 ○ ○
　　　　　　　　甲 寅 ○
　　　　　　　　甲 丑 ○
　　　　　　　　甲 卯 ○
　　　　　　　　亥 ○ ○
　　訴訟代理人　甲 癸 ○
　　被　　　告　甲 子 ○
　　　　　　　　乙 丁 ○
　　　　　　　　庚 ○ ○
　　　　　　　　甲 地 ○
　　　　　　　　甲 Ｔ ○
　　　　　　　　乙 壬 ○
　　　　　　　　乙 巳 ○
　　　　　　　　甲 ｊ ○
　　　　　　　　甲 Ｍ ○
　　　　　　　　乙 Ｎ ○
　　　　　　　　甲　　ｔ
　　　　　　　　乙 卯 ○
　　　　　　　　甲 玄 ○
　　　　　　　　甲 Ｃ ○
　　　　　　　　甲 ｅ ○
　　　　　　　　乙 ａ ○
　　　　　　　　甲　　ｌ
　　　　　　　　乙 ○ ○
　　　　　　　　甲 亥 ○
　　　　　　　　甲 申 ○
　　　　　　　　甲 未 ○
　　　　　　　　甲 ｇ ○
　　　　　　　　ｒ ○ ○
　　　　　　　　乙 亥 ○
　　　　　　　　乙 天 ○
　　　　　　　　甲 Ｋ ○
　　　　　　　　乙 乙 覺
　　　　　　　　乙 乙 楷
　　　　　　　　乙 庚 ○
　　　　　　　　乙 己 ○
　　　　　　　　乙 乙 燦
　　　　　　　　丁 ○ ○
　　　　　　　　甲 Ｊ ○
　　　　　　　　乙 乙 潘
　　　　　　　　乙 戊 ○
　　　　　　　　甲 Ｖ ○
　　　　　　　　乙 Ｂ ○
　　　　　　　　乙 Ｍ ○
　　　　　　　　乙 Ｔ ○
　　　　　　　　乙 Ｓ ○
　　　　　　　　乙 Ｑ ○
　　　　　　　　乙 Ｒ ○
　　法定代理人　賴 深 從
　　被　　　告　甲　　Ｈ
　　　　　　　　甲 壬 ○
　　　　　　　　午 ○ ○
　　　　　　　　未 ○ ○
　　　　　　　　巳 ○ ○
　　　　　　　　乙戌○○
　　　　　　　　卯　　○
　　　　　　　　酉　　○
　　　　　　　　寅 ○ ○
　　　　　　　　丑 ○ ○
　　　　　　　　甲　　丙
　　　　　　　　甲 己 ○
　　　　　　　　郭孌即陳郭.
　　　　　　　　甲 丁 ○
　　　　　　　　甲 庚 ○
　　　　　　　　甲ｖ○○
　　　　　　　　甲 戊 ○
　　　　　　　　ｖ ○ ○
　　　　　　　　ｘ ○ ○
　　　　　　　　ｚ ○ ○
　　　　　　　　ｗ ○ ○
　　　　　　　　ｙ ○ ○
　　　　　　　　甲 甲 ○
　　　　　　　　甲 黃 ○
　　　　　　　　甲 Ｄ ○
　　　　　　　　甲 Ｆ ○
　　　　　　　　甲 Ｅ ○
　　　　　　　　甲 Ｇ ○
　　　　　　　　乙 Ｖ ○
　　　　　　　　乙 乙
　　　　　　　　乙 辛 ○
　　　　　　　　甲 Ｂ ○
　　　　　　　　甲 Ａ ○
　　　　　　　　甲 Ｈ 煌
　　　　　　　　乙 Ｙ ○
　　　　　　　　乙 Ｗ ○
　　　　　　　　乙 Ｚ ○
　　　　　　　　Ｉ ○ ○
　　　　　　　　Ｍ ○ ○
　　　　　　　　ａ ○ ○
　　　　　　　　ｃ ○ ○
　　　　　　　　Ｚ ○ ○
　　　　　　　　Ｂ○○○
　　　　　　　　地 ○ ○
　　　　　　　　Ｇ ○ ○
　　　　　　　　Ｌ ○ 品
　　　　　　　　Ｙ ○ ○
　　　　　　　　Ｌ ○
　　　　　　　　ｂ ○ ○
　　　　　　　　ｄ ○ ○
　　　　　　　　乙　　Ａ
　　　　　　　　乙Ｕ○○
　　　　　　　　乙 黃 ○
　　　　　　　　ｐ ○ ○
　　　　　　　　ｏ ○ ○
　　　　　　　　ｎ ○ ○
　　　　　　　　乙 宙 ○
　　　　　　　　乙 玄 ○
　　　　　　　　乙 Ｉ ○
　　　　　　　　乙 Ｊ ○
　　　　　　　　乙 Ｐ ○
　　法定代理人　江 麗 珠
　　被　　　告　Ｋ　　○
　　　　　　　　甲 ｎ ○
　　　　　　　　甲 宙 ○
　　　　　　　　甲 宇 ○
　　　　　　　　乙Ｌ○○
　　　　　　　　乙 地 ○
　　　　　　　　乙 子 ○
　　　　　　　　戊 ○ ○
　　　　　　　　Ｗ　　○
　　　　　　　　玄 ○
　　　　　　　　Ｄ ○ ○
　　　　　　　　Ｆ ○ ○
　　　　　　　　Ｅ ○ ○
　　　　　　　　蕭Ｌ○華
　　　　　　　　Ｌ ○ 瓊
　　　　　　　　Ｈ○○○
　　　　　　　　Ｌ ○ 美
　　　　　　　　Ｌ ○ 珠
　　　　　　　　甲辛○○○○○.
　　　　　　　　甲 ｄ ○
　　　　　　　　乙　　午
　　　　　　　　甲 ｈ ○
　　　　　　　　甲 ｆ ○
　　　　　　　　乙癸○○
　　　　　　　　甲 Ｌ ○
　　　　　　　　甲 ｂ ○
　　訴訟代理人　甲 ｃ ○
　　被　　　告　Ｕ ○ ○
　　　　　　　　甲 Ｚ ○
　　　　　　　　甲 ｉ ○
　　　　　　　　甲 ｋ ○
　　　　　　　　甲　　ｍ
　　　　　　　　乙酉○○
　　　　　　　　Ａ ○ ○
　　　　　　　　甲 Ｙ ○
　　　　　　　　甲 Ｗ ○
　　　　　　　　甲 Ｘ ○
　　　　　　　　甲　　Ｉ
　　　　　　　　乙 甲 ○
　　　　　　　　甲 ｗ ○
　　　　　　　　甲 ｘ ○
　　　　　　　　甲 酉 ○
　　　　　　　　甲 Ｏ ○
　　　　　　　　ｊ ○ ○
　　　　　　　　乙 辰 ○
　　　　　　　　甲 ｕ ○
　　　　　　　　甲○○○
　　　　　　　　甲　　ｚ
　　　　　　　　甲 辰 ○
　　　　　　　　甲 ｑ ○
　　　　　　　　丙 ○ ○
右當事人間請求分割共有物等事件，本院判決如左：
    主      文
原告之訴駁回。
訴訟費用除撤回部分外由原告負擔。
    事實及理由
一、原告起訴主張：坐落彰化縣社頭鄉○○段四六四地號（重測前為許厝寮段一五八
    －二三三地號）、林、面積一六○三．五六平方公尺土地為兩造共有，如附表所
    示原共有人康連等十四人均已死亡，其分別如附表所示之繼承人迄未辦理繼承登
    記，而系爭土地共有人間並無不分割期限之約定，亦無因物之使用目的不能分割
    之情形，惟無法協議為分割等情，為此請求各該繼承人就其被繼承人所遺前揭土
    地之應有部分辦理繼承登記，並依法訴請判決分割。
二、按請求分割共有物之訴，為固有的必要共同訴訟，主張分割之原告應以其他共有
    人全體為被告起訴，其當事人之適格，始無欠缺。又遺產繼承人資格之有無，應
    以繼承開始時為決定之標準。台灣在日據時期（民國三十四年十月二十四日以前
    ），民法繼承編尚未施行於台灣，關於台灣人之繼承事項，依當時有效法例，有
    關遺產之繼承應適用台灣習慣處理（最高法院四十七年台上字第二八九號判例參
    照）。而當時習慣，戶主為被繼承人時，其所有之家產應由被繼承人同戶家屬且
    為直系血親卑親屬之男子繼承之，被繼承人死亡時，如非被繼承人之男性家屬，
    縱其為被繼承人之直系血親卑親屬，亦無繼承之權；家屬（非戶主）之遺產則為
    私產，其法定繼承人之順序為直系血親卑親屬、配偶、直系血親尊親屬及戶主。
    至繼承人有二人以上時，其應繼分係按人數平均繼承，其就繼承財產所成立之共
    有，係指分別共有而言（台灣民事習慣調查報告第三一九頁、四五八頁參照），
    與民法繼承編第一千一百五十一條規定各繼承人在分割遺產前，就遺產全部為公
    同共有者，尚有不同。
三、本件系爭土地原共有人康溪，係於民國三十五年二月一日死亡，除由附表編號３
    所示之被告Ｃ○○等九人繼承或再轉繼承外，其三子康再亨亦為繼承人，康再亨
    於三十六年一月二日死亡後，應再由康再亨之次子康炳南繼承，惟康炳南未婚無
    子女，又於六十二年八月二十九日死亡，而其母康蕭勤、兄康筆督、妹康千子、
    祖母康邱芹復早已亡故，即其繼承人有無不明，此有原告所提戶籍謄本在卷可稽
    。另原共有人陳永是六十六年二月一日死亡，除由附表編號９所示之被告甲黃○
    等十四人繼承或再轉繼承外，其三子乙乙澤（七十九年三月十三日死亡）之長女
    陳霧（五十年十月十六日生），亦為再轉繼承人，此亦有原告所提戶籍謄本附卷
    可參。原告起訴未將康炳南之繼承人或就其所繼承之遺產有實施訴訟權能之人，
    及陳霧（或其繼承人）列為被告一併起訴，其當事人適格，自有欠缺。
四、另附表編號６原共有人陳對係於日據時期之昭和十九年一月八日死亡，死亡時為
    戶主，依前揭說明，應由繼承開始時同戶之男性直系血親卑親屬繼承。而陳對死
    亡前之昭和十七年五月二十一日，其次子陳厚、三子陳宜炳、四子甲Ｋ○已分家
    遷出，對於陳對之遺產自無繼承之權，能繼承陳對之遺產者，惟有陳對長子陳子
    云（已先於昭和十二年五月二十四日死亡）之長子陳宇宙、次子陳宇田二人，其
    應繼分均等，即每人繼承系爭土地應有部分一四三四○分二八八。嗣陳宇宙於六
    十六年五月六日死亡，再由甲地○、甲Ｔ○、乙壬○繼承之，陳宇田於七十年二
    月十日死亡，再由乙巳○、甲Ｍ○、甲ｊ○、乙Ｎ○、甲ｔ、乙卯○繼承之。原
    告將其餘無繼承權之甲玄○等十四人列為被告，於法自有未合。又附表編號８原
    共有人許文雄係於日據時期之昭和十四年十月十日死亡，死亡時為家屬，因其未
    婚無子女，其遺產自應由第三順位之父許琨、母許羅　繡平均繼承，即每人繼承
    系爭土地之應有部分一四三四○分之六○。嗣許琨於五十九年九月二十四日死亡
    ，再由許羅　繡、ｖ○○、ｘ○○、ｚ○○、ｗ○○、ｙ○○、甲甲○繼承，許
    羅　繡於八十年七月四日死亡，由ｖ○○、ｘ○○、ｚ○○、ｗ○○、ｙ○○、
    甲甲○繼承。查陳對、許文雄均係地政機關辦理土地總登記時，於民國三十六年
    十月一日登記為系爭土地之共有人，有原告所提土地登記簿謄本在卷可按。而陳
    對、許文雄在土地總登記前即已死亡而無權利能力，即不得作為權利主體予以登
    記，惟竟誤以死者名義申辦總登記，其登記自屬錯誤，應由合法繼承人申請更正
    登記，如合法繼承人已死亡，發生再轉繼承之事實時，則應由再轉繼承人申辦更
    正及繼承登記（內政部發布之台灣光復初期誤以死者名義申辦土地總登記處理要
    點參照）。本件原告請求陳對之再轉繼承人即被告甲地○等九人，就陳對所遺之
    系爭土地應有部分一四三四○分之五七六為公同共有之繼承登記；請求許文雄之
    再轉繼承人ｖ○○等六人，就許文雄所遺之系爭土地應有部分一四三四○分之一
    二○為公同共有之繼承登記，於法自不應准許。
五、綜上所述，本件依原告所訴之事實，有在法律上顯無理由之情形，爰不經言詞辯
    論，逕以判決駁回之。
據上論結，本件原告之訴為無理由，依民事訴訟法第二百四十九條第二項、第七十八
條，判決如主文。
中　　　華　　　民　　　國　　九十一 　 年　　  五 　　 月　　 十六  　 日
                                    民事第二庭
                                        法　　　官　陳 瑞 水
右為正本係照原本作成。
如對本判決上訴須於判決送達後廿日內向本院提出上訴狀。
中　　　華　　　民　　　國　　九十一 　 年　　  五 　　 月　　 十六  　 日
                                        法院書記官　楊 筱 惠
~FO;
┌────────────────────────────────────────────────┐
│附表：                                                                  八十五年度訴字第六九九號│
├──┬────┬──────────┬────────────────────────┬────┤
│編號│原共有人│應    有    部    分│繼               承              人             │備    考│
├──┼────┼──────────┼────────────────────────┼────┤
│ １ │康    連│一四三四○分之二四  │Ｎ○○、Ｐ○○、Ｘ○○○、宇○○、宙○○、Ｊ○○│        │
│    │        │                    │、陳Ｋ○柳                                      │        │
├──┼────┼──────────┼────────────────────────┼────┤
│ ２ │康 永 芳│一四三四○分之二四  │Ｏ○○、ｔ○○○、ｉ○○、ｈ○○、張孟鈴、Ｔ○○│        │
│    │        │                    │、ｕ○○○、ｆ○○、ｅ○○、ｇ○○、Ｓ○○、康筆│        │
│    │        │                    │基、Ｖ○○                                      │        │
├──┼────┼──────────┼────────────────────────┼────┤
│ ３ │康    溪│一四三四○分之一二○│Ｃ○○、康再  、乙Ｇ○、乙Ｈ○、乙Ｆ○、乙Ｅ○、│        │
│    │        │                    │天○○、ｑ○○、戌○                            │        │
├──┼────┼──────────┼────────────────────────┼────┤
│ ４ │康 再 添│一四三四○分之一二○│黃○○、ｍ○○、ｌ○○、ｓ○○                  │        │
├──┼────┼──────────┼────────────────────────┼────┤
│ ５ │陳    通│一四三四○分之二八八│甲Ｓ○、乙申○、甲Ｑ○、乙未、乙丑○、乙寅○、陳│        │
│    │        │                    │梅、申○○、甲ａ○、甲Ｐ○、甲ｐ○、甲天○、陳清│        │
│    │        │                    │法、乙Ｄ○、乙Ｃ○○、甲Ｕ○、甲Ｎ○、甲ｙ○、陳│        │
│    │        │                    │榮欽、甲ｓ○、甲Ｒ○、乙宇○、乙Ｋ○、子○○、蕭│        │
│    │        │                    │陳碧霞、甲戌○、甲午○、甲巳○、乙Ｘ○、己○○、│        │
│    │        │                    │辰○○○、壬○○、辛○○、乙Ｏ○、癸○○、甲寅○│        │
│    │        │                    │、甲丑○、甲卯○、甲癸○、甲子○、乙丁○、亥○○│        │
│    │        │                    │、庚○○                                        │        │
├──┼────┼──────────┼────────────────────────┼────┤
│ ６ │陳    對│一四三四○分之五七六│甲地○、甲Ｔ○、乙壬○、乙巳○、甲ｊ○、甲Ｍ○、│        │
│    │        │                    │乙Ｎ○、甲ｔ、乙卯○、甲玄○、甲Ｃ○、甲ｅ○、聶│        │
│    │        │                    │劉美、甲ｌ、乙○○、甲亥○、甲申○、甲未○、陳倉│        │
│    │        │                    │輝、ｒ○○、乙亥○、乙天○、甲Ｋ○              │        │
├──┼────┼──────────┼────────────────────────┼────┤
│ ７ │陳 南 海│一四三四○分之三六○│乙乙覺、乙乙楷、乙庚○、乙己○、乙乙燦、丁○○、│        │
│    │        │                    │甲Ｊ○、乙乙潘、乙戊○、甲Ｖ○、乙Ｂ○、乙Ｍ○、│        │
│    │        │                    │乙Ｔ○、乙Ｓ○、乙Ｑ○、乙Ｒ○、甲Ｈ、甲壬○、林│        │
│    │        │                    │添松、未○○、巳○○、乙戌○○、卯○、酉○、林月│        │
│    │        │                    │珠、丑○○、甲丙、甲己○、甲乙○○○○○、甲丁○│        │
│    │        │                    │、甲庚○、甲ｖ○○、甲戊○                      │        │
├──┼────┼──────────┼────────────────────────┼────┤
│ ８ │許 文 雄│一四三四○分之一二○│ｖ○○、ｘ○○、ｚ○○、ｗ○○、ｙ○○、甲甲○  │        │
├──┼────┼──────────┼────────────────────────┼────┤
│ ９ │陳 永 是│一四三四○分之三六○│甲黃○、甲Ｄ○、甲Ｆ○、陳宜順、甲Ｇ○、乙Ｖ○、│        │
│    │        │                    │乙乙　、乙辛○、甲Ｂ○、甲Ａ○、甲Ｈ煌、乙Ｙ○、│        │
│    │        │                    │乙Ｗ○、乙Ｚ○                                  │        │
├──┼────┼──────────┼────────────────────────┼────┤
│ １０ │康清吉即│一四三四○分之三六○│Ｉ○○、Ｍ○○、ａ○○、ｃ○○、Ｚ○○、Ｂ○○○│        │
│    │康情吉  │                    │、地○○、Ｇ○○、Ｌ○品、Ｙ○○、Ｌ○　、ｂ○○│        │
│    │        │                    │、ｄ○○、乙Ａ、乙Ｕ○○、乙黃○、ｐ○○、ｏ○○│        │
│    │        │                    │、ｎ○○、乙宙○、乙玄○、乙Ｉ○、乙Ｊ○、乙Ｐ○│        │
│    │        │                    │、Ｋ○                                          │        │
├──┼────┼──────────┼────────────────────────┼────┤
│  │陳 查 某│一四三四○分之六○  │甲ｎ○、甲宙○、甲宇○、乙Ｌ○○、乙地○、乙子○│        │
├──┼────┼──────────┼────────────────────────┼────┤
│  │康 新 春│一四三四○分之九○  │戊○○、Ｗ○、玄○　、Ｄ○○、Ｆ○○、Ｅ○○、蕭│        │
│    │        │                    │Ｌ○華、Ｌ○瓊、Ｈ○○○、Ｌ○美、Ｌ○珠        │        │
├──┼────┼──────────┼────────────────────────┼────┤
│  │陳 火 成│一四三四○分之一二○│甲ｚ、甲辰○、甲ｑ○                            │        │
├──┼────┼──────────┼────────────────────────┼────┤
│  │陳 文 智│一四三四○分之九○  │乙癸○○、甲ｆ○、甲Ｌ○、甲ｃ○、甲ｂ○        │        │
└──┴────┴──────────┴────────────────────────┴────┘
